ACORDAO-COMPLETO-2545409

ACÓRDÃO 4970/2022 ATA 30/2022 - PRIMEIRA CÂMARA

VISTOS, relatados e discutidos estes autos em que se analisa ato de concessão de aposentadoria emitido pela Universidade Federal da Bahia. 
ACORDAM os Ministros do Tribunal de Contas da União, reunidos em Sessão da 1ª Câmara, ante as razões expostas pelo Relator, e com fulcro no art. 71, incisos III e IX, da Constituição Federal e nos arts. 1º, inciso V, e 39, inciso II, da Lei 8.443/1992, c/c os arts. 259, inciso II, e 260, § 4º, do Regimento Interno/TCU, em:
9.1. considerar legal a concessão de aposentadoria do Sr. Fernando da Silva Ferreira e conceder registro ao correspondente ato, ressalvando-se que as parcelas indevidamente incluídas nos proventos, a título de "horas extras judiciais", não mais integram o benefício; e
9.2. dar dê ciência do inteiro teor desta Deliberação ao interessado e à Universidade Federal da Bahia.

Ato de concessão de aposentadoria.

Primeira Câmara

Universidade Federal da Bahia.

3. Interessado: Fernando da Silva Ferreira (XXX.621.145-XX).

13.1. Ministros presentes: Benjamin Zymler (na Presidência) e Jorge Oliveira.
13.2. Ministros-Substitutos convocados: Marcos Bemquerer Costa (Relator) e André Luís de Carvalho.
13.3. Ministro-Substituto presente: Augusto Sherman Cavalcanti.

MARCOS BEMQUERER

Trata-se de ato de concessão de aposentadoria emitido pela Universidade Federal da Bahia em benefício do Sr. Fernando da Silva Ferreira, cuja análise empreendida na Secretaria de Fiscalização de Integridade de Atos e Pagamentos de Pessoal e de Benefícios Sociais - Sefip, que teve a concordância do Dirigente daquela Unidade, transcrevo a seguir, com pequenos ajustes de forma (peças 5 e 6) : 
"Exame das Constatações
9.	Ato: 136195/2019 - Inicial - Interessado: FERNANDO DA SILVA FERREIRA - CPF: XXX.621.145-XX
9.1.	Parecer do Controle Interno: considerar o ato legal.
9.2.	Constatações e análises: 
9.2.1.	Houve o registro de pelo menos uma rubrica com 'Denominação para análise pelo TCU = Decisão judicial (15277 - DECISAO JUDICIAL TRAN JUG AT. (Decisão judicial - Outros) ' - R$ 1.049,45) .
a.	Justificativa do Gestor de Pessoal: não há. Verificação efetuada no âmbito do TCU.
b.	Análise do Controle Interno:  não há. Verificação efetuada no âmbito do TCU.
c.	Análise da Equipe Técnica: ilegal
O interessado possui pagamento de horas extras judiciais em desacordo com o entendimento do TCU, vez que tal rubrica já deveria ter sido absorvida pelos sucessivos reajustes salarias e planos de carreira concedidos a todas as categorias do funcionalismo público. Nesse sentido, o pagamento da presente rubrica está ilegal, devendo ser excluído do contracheque.
9.2.2.	Houve o registro de pelo menos uma rubrica com 'Denominação para análise pelo TCU = Decisão judicial (16171 - DECISAO JUDICIAL TRANS JUG APO (Decisão judicial - Outros) ' - R$ 233,20) .
a.	Justificativa do Gestor de Pessoal: não há. Verificação efetuada no âmbito do TCU.
b.	Análise do Controle Interno:  não há. Verificação efetuada no âmbito do TCU.
c.	Análise da Equipe Técnica: ilegal
O interessado possui pagamento de horas extras judiciais em desacordo com o entendimento do TCU, vez que tal rubrica já deveria ter sido absorvida pelos sucessivos reajustes salarias e planos de carreira concedidos a todas as categorias do funcionalismo público. Nesse sentido, o pagamento da presente rubrica está ilegal, devendo ser excluído do contracheque.
9.3.	O quadro resumo de ocorrências e, quando for o caso, o detalhamento da norma legal e da jurisprudência para as inconsistências acima elencadas encontra-se no anexo II dessa instrução. 
 (...) 
CONCLUSÃO
10.	A abrangência e a profundidade das verificações levadas a efeito fundamentam convicção de que o ato 136195/2019 pode ser apreciado pela ilegalidade, em razão das irregularidades apontadas no item Exame das Constatações desta instrução, que representam afronta à legislação e à jurisprudência de referência
PROPOSTA DE ENCAMINHAMENTO
11.	Ante o exposto, com fundamento no art. 71, inciso III, da Constituição Federal, no art. 1º, inciso V, e art. 39, incisos I e II, da Lei 8.443/1992, no art. 260 do Regimento Interno/TCU, propõe-se: 
11.1.	Considerar ILEGAL e recusar registro do ato de Aposentadoria de FERNANDO DA SILVA FERREIRA do quadro de pessoal da Universidade Federal da Bahia, com base nos arts. 71, inciso III, da Constituição Federal, 1º, inciso V, e 39, inciso II, da Lei 8.443/1992 e 260, § 1º, do Regimento Interno/TCU;
11.2.	Com fulcro no art. 262, caput, do Regimento Interno/TCU, determinar à Universidade Federal da Bahia que: 
11.2.1. dispense a devolução dos valores indevidamente recebidos de boa-fé até a data da ciência da Universidade Federal da Bahia, do acórdão que vier a ser proferido, com base no Enunciado 106 da Súmula da Jurisprudência do TCU;
11.2.2. dê ciência, no prazo de quinze dias, contados da notificação, do inteiro teor desta deliberação ao interessado, alertando-o de que o efeito suspensivo proveniente da interposição de eventuais recursos junto ao TCU não o exime da devolução dos valores percebidos indevidamente, caso o recurso não seja provido;
11.2.3. promova a exclusão, no prazo 15 (quinze) dias, contados a partir da ciência desta deliberação, sujeitando-se a autoridade administrativa omissa à responsabilidade solidária, da rubrica apontada em face de manifesta ilegalidade, segundo entendimento pacífico do TCU, uma vez que a mesma já deveria ter sido absorvida pelos sucessivos planos de carreira."
2.	Não obstante o encaminhamento proposto pela unidade técnica para que o ato seja considerado ilegal, o Ministério Público junto ao TCU, representado pelo Procurador Júlio Marcelo de Oliveira, observou que (peça 7) "a vantagem impugnada pela unidade técnica deixou de integrar os proventos do inativo, de acordo com a ficha financeira referente ao mês de abril de 2022, constante do Anexo I da instrução (peça 5, p. 5) ".
3.	Desse modo, o Parquet especializado entende que deva ser aplicada, ao caso concreto, a disciplina prevista no art. 260, § 4º, do Regimento Interno/TCU, e propõe seja considerado legal o ato de concessão de aposentadoria em favor de Fernando da Silva Ferreira, com ressalva quanto ao pagamento das rubricas irregulares que deixaram de existir.
	É o Relatório.

não há.

Procurador Júlio Marcelo de Oliveira.

PESSOAL. APOSENTADORIA. HORA EXTRA JUDICIAL. INCOMPATIBILIDADE DE VANTAGEM TRABALHISTA DO REGIME CELETISTA COM O REGIME ESTATUTÁRIO. EXCLUSÃO DA RUBRICA DECORRENTE DE VANTAGEM IRREGULAR NOS PROVENTOS. LEGALIDADE DA CONCESSÃO, COM REGISTRO DO ATO.

APOSENTADORIA (APOS)

Secretaria de Fiscalização de Integridade de Atos e Pagamentos de Pessoal e de Benefícios Sociais - Sefip.

Em apreciação o ato de concessão de aposentadoria emitido pela Universidade Federal da Bahia em benefício do Sr. Fernando da Silva Ferreira, ex-servidor ocupante do cargo de garçom daquela instituição de ensino. 
2.	A Secretaria de Fiscalização de Integridade de Atos e Pagamentos de Pessoal e de Benefícios Sociais - Sefip constatou, no ato concessório do interessado, o pagamento de vantagem referente à hora extra decorrente de decisão judicial, que estaria em desacordo com o entendimento do TCU, uma vez que tal rubrica deveria ter sido absorvida pelos sucessivos reajustes salarias e planos de carreira concedidos a todas as categorias do funcionalismo público.
3. 	Assim, com base na jurisprudência pacificada do TCU sobre a hora extra judicial, a unidade instrutiva propôs a ilegalidade da presente concessão, com a negativa de registro do correspondente ato. 
4.	Ocorre que o Ministério Público junto ao TCU, representado pelo Procurador Júlio Marcelo de Oliveira, observou que a referida vantagem, impugnada pela unidade técnica, deixou de integrar os proventos do inativo e, em vista disso, manifestou-se pela legalidade do ato de concessão de aposentadoria em favor de Fernando da Silva Ferreira.
5. 	Com as devidas vênias à Sefip, acolho o posicionamento do Parquet especializado. 
6.	Segundo se verifica da ficha financeira do ato de aposentadoria em exame (peça 5, p. 5) , concernente ao mês de abril de 2022, as duas rubricas referentes ao pagamento de horas extras judiciais (nos valores de R$ 1.049,45 e de R$ 233,20) já não integram os vencimentos do interessado. 
7.	Assim, não mais se verificando a falha inicialmente detectada, deve-se aplicar a disciplina do art. 260, § 4º, do Regimento Interno/TCU:
"§ 4º Os atos que, a despeito de apresentarem algum tipo de inconsistência em sua versão submetida ao exame do Tribunal, não estiverem dando ensejo, no momento de sua apreciação, a pagamentos irregulares, serão considerados legais, para fins de registro, devendo ser consignada no julgamento a ressalva em relação à falha que deixou de existir."
	Ante o exposto, voto por que seja adotada a deliberação que ora submeto a este Colegiado.
 	
TCU, Sala das Sessões, em 30 de agosto de 2022. 
MARCOS BEMQUERER COSTA
Relator